臺灣高等法院刑事判決　　　　　　　　100年度上易字第150號
上　訴　人　臺灣桃園地方法院檢察署檢察官
被　　　告　林伯奇
上列上訴人因被告竊盜案件，不服臺灣桃園地方法院99年度簡上
字第335號，中華民國99年11月24日第一審判決（起訴案號：臺
灣桃園地方法院檢察署98年度偵字第24608號），提起上訴，本
院判決如下：
    主  文
上訴駁回。
    理  由
一、本案經本院審理結果，認第一審判決對被告林伯奇為無罪之
    諭知，核無不當，應予維持，並引用第一審判決書記載之證
    據及理由（如附件）。
二、檢察官上訴意旨略以：雖「鍚峰砂石場」周遭並未具體以竹
    籬、圍牆等物區隔其場區，然被告既已陳稱因證人謝清富在
    守衛室附近，禁止其他人自該處通過，因此伊方繞道經過樹
    林前往池塘等語，可見被告主觀上對於該處屬於「鍚峰砂石
    場」場區之範圍，已有認識，否則，焉有繞道而行之舉？況
    證人游朝河亦證稱被告所指之地點並不利人行，需要撥開雜
    草方能抵達，附近亦有竹子等物阻隔等語，更可見「鍚峰砂
    石場」外觀上利用天然地形形成客觀可茲辨別為私人土地之
    範圍，而被告無故侵入該地點，主觀上自難諉為不知。證人
    謝清富已明確證稱被告是在場區內堆置零件區竊取本案鐵置
    物品，無論其價值若干，其物既屬於「鍚峰砂石場」，而屬
    他人之物，被告自不得任意拾取，焉有以物品價值推論被告
    無竊取之犯意？否則豈非取走他人收集之資源回收物品者，
    皆可認為所竊取者為無價值之物，遂謂其不構成竊盜？是原
    審所認，顯屬倒果為因，自有適用法則不當之違誤。再查，
    證人游朝河雖亦證稱鍚峰砂石場的零件堆置區所堆放的零件
    就是大型機具的鐵製品，還有一些小的零件例如鐵桶之類的
    ，並無類似本案查扣物品大量堆置之情形，惟查，證人游朝
    河僅係案發當日經證人謝清富報警而前往處理者，斯時僅初
    次前往案發地點，對於該區置放物品之內容衡情僅有粗淺之
    印象，以吾人之一般生活經驗，固可能注意到大型機具而留
    有印象，對於廢棄細小零件等物未及住意，亦屬合理，原審
    未及審酌證人與該處之地緣關係，僅以證人印象不深之陳述
    ，遽為被告有利之認定，其認定事實之基礎，亦有誤會。況
    本件被告遭證人謝清富發現之地點，並非被告所稱之垃圾紅
    土區域，而係在「鍚峰砂石場區」內之水泥區域，客觀顯然
    可茲區別私人場域而非無人管領之土地，距離被告所稱釣魚
    處距離甚遠，被告如僅係為挖蚯蚓，又何以進入「鍚峰砂石
    場區」內之水泥區域內而為證人謝清富所察覺報警？云云。
三、然查：
（一）證人游朝河於原審審理中證稱：因為鍚峰砂石場區很大，
      中間有一些是河川地，有用俗稱「肉粽」的混凝土塊擋起
      來等語（見原審簡上字卷第81頁），佐以證人游朝河所繪
      製之現場圖及現場照片相互對照可知，鍚峰砂石廠區之外
      圍外觀上與樹林、池塘等區域相連結，且中間並無明顯標
      示或圍籬等界線可供明確區分，亦即鍚峰砂石場區之外圍
      界線及其範圍如何並不明確，此亦據證人謝清富於原審審
      理中證述綦詳（見原審簡上字卷第64頁），可以認定。而
      被告辯稱：當天係與友人前往該地釣魚，是從竹林旁進入
      等語，與證人游朝河於原審審理時證稱：現場竹林旁有停
      放被告所騎乘之機車，事後伊有從竹林跟被告去被告所稱
      挖蚯蚓的地點等語相符（見原審卷簡上字卷第84頁），足
      見依被告當天之行向確有經過前開現場圖所示之「樹林」
      、「池塘」周圍等情，亦堪認定。又證人謝清富、游朝河
      於原審理時均證稱：該砂石場區之外圍池塘周圍，平日確
      實有人會前往釣魚等語明確（見第66頁、86頁），可見池
      塘附近周圍區域，並非鍚峰砂石場區所管理而絕對禁止外
      人進入之區域，且該池塘旁邊尚有一處堆置垃圾之區域，
      亦經證人游朝河於原審審理中就原審簡上卷第44頁照片已
      證稱明確（見原審簡上字卷第83頁），是綜上各節，依被
      告當時之行向，會先經過不特定人釣魚進出之池塘及垃圾
      場周圍，該垃圾場區依卷附之照片觀之，周遭地上散落保
      特瓶、塑膠袋等雜物，旁邊復有生鏽鐵管、木棍等物堆置
      （見原審簡上字卷第44頁），客觀上亦難予人係有特定人
      或機關管理場域之認識。已據原判決於理由欄五（二）詳
      予敘明。檢察官上訴意旨徒以被告繞道而行、「鍚峰砂石
      場」設有守衛室等情，即遽指被告主觀上對於該處屬於「
      鍚峰砂石場」場區之範圍已有認識云云，尚嫌無據。
（二）證人謝清富固於警詢中證稱：當時伊看到被告在廠區內四
      處尋找鐵製品，伊報警後就去追問被告為何到廠區內，手
      上還拿著場區內的機械廢鐵零件，被告辯稱不知道是私人
      土地，之後一見到警方到場，就把手上的廢棄機械零件丟
      掉，該6支鐵條、鐵片就是被告竊取的廢棄機械零件等語
      （見偵卷第21-22頁）；然於原審審理中證人謝清富則證
      稱：伊當天從辦公室往下看，看到砂石場那邊有人，看不
      出來在做何事，伊走到砂石場後，看到被告手上拿著偵卷
      第26頁下方照片所示鐵塊，該鐵塊是本來放在砂石場堆放
      零件的地方，但伊不知是那個機器的零件等語（見原審簡
      上字卷第61頁、65頁）。又原審進一步質問證人謝清富以
      扣案物與其所稱之「零件」外觀差異甚大時，證人謝清富
      復證稱：因為伊是作保全所以不瞭解等語（見原審簡上字
      卷第61頁），然觀諸本案扣案物外觀，共有3塊鐵片、3條
      鐵條，均已嚴重生鏽且外型呈一定程度之彎曲變形之不規
      則狀，復無明顯特徵，有卷附之贓證物照片1張在卷可證
      （見偵卷第26頁下方照片），與一般廢棄之機器零件外觀
      明顯不同，是證人謝清富如何僅以毫無特徵之外觀辨識該
      鐵片、鐵條即屬鍚峰砂石場區內之物，已非無疑。且據報
      至現場處理之員警即證人游朝河於原審審理時證稱：鍚峰
      砂石場的零件堆置區所堆放的零件就是大型機具的鐵製品
      ，還有一些小的零件例如鐵桶之類的，並無類似本案查扣
      物品大量堆置之情形等語（見原審簡上卷字第80頁），是
      本案證人謝清富證述被告竊取之如偵卷26頁下方照片所示
      之物，是否確係自鍚峰砂石場區內堆放零件區域所取得，
      顯非無疑。亦據原判決於理由欄五（一）詳予敘明。檢察
      官上訴意旨徒以被告遭證人謝清富發現之地點，並非在被
      告所稱之垃圾紅土區域，而係在客觀上顯可區別私人場域
      而非無人管領之「鍚峰砂石場區」內之水泥區域，且該水
      泥區域，距離被告所稱釣魚處距離甚遠，即遽認被告係在
      「鍚峰砂石場區」內取得本案之鐵片及鐵條共6條云云，
      亦非有據。
四、綜上所述，檢察官上訴意旨未再積極舉證，其上訴意旨所陳
    各節，無非係就已經原審詳予論斷之證據資料，再事爭執其
    證明力，任意以此指摘原判決不當，求予撤銷改判，為無理
    由，應予駁回。
據上論結，應依刑事訴訟法第373條、第368條，判決如主文。
本案經檢察官孫冀薇到庭執行職務。
中    華    民    國   100    年    3     月    18    日
                  刑事第十八庭審判長法  官  吳鴻章
                                    法  官  汪梅芬
                                    法  官  林銓正
以上正本證明與原本無異。
不得上訴。
                                    書記官  張淨卿
中    華    民    國   100    年    3     月    21    日